【裁判字號】    99,台簡上,15
【裁判日期】    990624
【裁判案由】    確認本票債權不存在
【裁判全文】
最高法院民事裁定              九十九年度台簡上字第一五號
上  訴  人  甲○○
訴訟代理人  李富湧律師
被 上訴 人  乙○○
訴訟代理人  梁穗昌律師
上列當事人間請求確認本票債權不存在事件，上訴人對於中華民
國九十九年四月十四日台灣台北地方法院第二審更審判決（九十
八年度簡上更(一)字第一號），提起上訴，本院裁定如下：
    主  文
上訴駁回。
第三審訴訟費用由上訴人負擔。
    理  由
按對於民事訴訟法第四百二十七條第二項簡易訴訟程序之第二審
判決，其上訴利益逾第四百六十六條所定之額數者，當事人僅得
以其適用法規顯有錯誤為理由，逕向最高法院提起上訴；此項上
訴，須經原裁判法院之許可，民事訴訟法第四百三十六條之二第
一項、第四百三十六條之三第一項定有明文。所謂適用法規顯有
錯誤，係指原第二審判決就其取捨證據所確定之事實適用法規顯
有錯誤而言。不包括認定事實不當、理由不備之情形在內。又原
裁判法院認上訴應行許可，並添具意見書，將訴訟卷宗送交最高
法院，最高法院審查後如認上訴不應准許者，依同法第四百三十
六條之五第一項規定，仍應以裁定駁回之。本件上訴人對於原第
二審判決提起上訴，無非以：被上訴人未主張其與伊間非屬直接
前後手關係，原第二審認定兩造非直接前後手，自違背民事訴訟
法第三百八十八條規定。又系爭本票雖係被上訴人簽發交付訴外
人黃貴美（即被上訴人之母，上訴人之妻），惟夫妻於日常生活
互為代理人，黃貴美係代理伊取得本票，應認兩造為直接前後手
；且縱認伊不得享有優於黃貴美之權利，但原第二審判決未載明
黃貴美對被上訴人得主張何項權利，亦有理由不備之違法。又原
第二審認依伊提出之證據，無從證明兩造間存有消費借貸、信託
、結算等關係，而未命被上訴人舉證證明其簽發系爭本票之原因
，亦顯失公平，違反民事訴訟法第二百七十七條規定等語，為其
論據。惟查被上訴人一再主張其係因向黃貴美借款，而交付系爭
本票予黃貴美，其後已清償欠款，則原審依調查證據之結果及全
辯論意旨，認定兩造非直接前後手，自不違背民事訴訟法第三百
八十八條規定。至於上訴人其餘上訴理由，則均屬原第二審認定
事實當否、有無理由不備之問題，與適用法規顯有錯誤無涉，尚
難謂本件所涉及之法律見解具有原則上之重要性。上訴人逕向本
院提起第三審上訴，不合於民事訴訟法第四百三十六條之二第一
項及第四百三十六條之三第二項之規定而不應許可，其上訴難謂
合法。
據上論結，本件上訴為不合法，依民事訴訟法第四百三十六條之
五第一項、第九十五條、第七十八條，裁定如主文。
中    華    民    國  九十九  年    六    月  二十四  日
                      最高法院民事第一庭
                          審判長法官  葉  勝  利
                                法官  高  孟  焄
                                法官  黃  義  豐
                                法官  許  正  順
                                法官  魏  大  喨
本件正本證明與原本無異
                                      書  記  官
中    華    民    國  九十九  年    七    月    六    日
                                                      V

司法院資訊處製作；財團法人民間司法改革基金會備份。
